臺灣高等法院高雄分院刑事判決　　　　　　　　　　九十一年度上訴字第二六四號
　　上訴人
　　即被告　乙○○
右上訴人因搶奪等案件，不服臺灣高雄地方法院九十年度訴字第二七０三號中華民國
九十年十二月廿五日第一審判決（起訴案號：臺灣高雄地方法院檢察署九十年度偵字
第一一七八二號），提起上訴，本院判決如左：
    主  文
上訴駁回。
    事  實
乙○○係瘖啞人，於民國七十五年、七十九年間，曾因竊盜罪，經台灣台北地方法院
判處有期徒刑二年（減為一年）、一年二月確定，並已執行完畢，於八十四年間，又
因竊盜罪，經台灣高等法院判處有期徒刑一年六月確定，於八十八年三月三日假釋期
滿執行完畢，仍不知悔改，復意圖為自己不法之所有，於九十年六月十七日上午九時
五十八分許，在高雄市三民區○○○路六號公車站牌前，趁甲○○正欲登上公車不注
意之際，自其後褲袋內，竊取新台幣九千八百元、人民幣一百二十元、港幣七十元，
得手後以手持之帽子覆蓋住，旋即為甲○○發覺，乃未登上公車，要求乙○○返還竊
得款項，甲○○即將乙○○手上的帽子掀開，上開被竊現款即掉落地面，甲○○乃拾
起重取回失竊款項，詎乙○○見竊得贓款被甲○○取回，心有未甘，竟另行起意，趁
甲○○不備之際，又基於不法所有意圖，出手搶奪甲○○握在手中之上開款項，並於
行搶之際撞及甲○○，致令甲○○受有前胸瘀傷、左手臂擦傷之傷害（傷害部分業據
甲○○於偵查中撤回告訴），惟並未得手搶得財物而未遂，經附近民眾見狀合力制服
乙○○，並交由據報前來之警員處理。案經高雄市政府警察局三民第一分局移送台灣
高雄地方法院檢察署檢察官偵查起訴。
    理  由
一、前揭竊盜事實，業據被告坦承不諱，核與被害人甲○○指證情節相符，並有贓物
    領結一紙附卷可稽，此部分事證明確，核先認定之。另前揭搶奪財物事實，訊諸
    被告則矢口否認犯行，辯稱：伊竊自被害人之金錢，為被害人取回後，並未再另
    出手奪回云云。惟查：(一)被害人甲○○於警初訊中已就被害情節指訴：被告竊取
    金錢被伊發現後，伊即要求被告還錢，被告置之不理，伊乃脫掉被告所戴帽子，
    在帽子內找到被竊的金錢，乙○○「竟又出手搶走伊拿回的錢」等語甚詳，並據
    目擊證人陳寶里於偵查中證稱：甲○○指被告偷錢，放在頭戴帽子內，我們就叫
    那人拿下帽子，果然錢掉下來，沒多久，被告就推打甲○○一下，並「從被害人
    手上搶走已還的現金」等語在卷，就被告所竊取之財物為被害人取回後，如何因
    被告再著手奪取一節，彼此供、證陳述，互核相符，是被告先前竊取之財物，因
    被害人發現並取回，置於重新管領狀態下，被告竟利用被害人不及注意之際，再
    度出手加以奪取無訛。(二)告訴人嗣於審理中即否認伊取回被竊贓款後，被告有再
    對其行搶云云。惟告訴人於偵查中已表明「沒損失，被告是啞吧，看來可憐，要
    原諒他」，被告可憐被告心態既萌，此後偵審中陳述有所迴護，乃可預期，然徵
    諸證人陳寶里於偵審中猶證陳：告訴人甲○○取回被竊贓款後，確然聽聞告訴人
    陳訴被告猶有出手搶奪原所竊取之財物並對告訴人施暴致傷之舉，而告訴人果受
    有傷勢，該傷勢係被告造成，亦是被告所是認，證人陳寶里與被告並無怨隙，衡
    情無偽證攀誣必要，而被告竊盜行為既已結束，贓物亦遭告訴人取回，縱若被告
    有對告訴人因掙脫而些微施暴，若無對告訴人財物再度奪取之舉，於告訴人而言
    ，應無再對被告之舉為激烈反應並吆喝之理，對證人陳寶里而言，亦無二度協助
    告訴人處理現場爭議之必要，足見證人陳寶里於偵審中較接近告訴人警方初訊中
    所為陳述情節，較堪採信，告訴人於偵審中有利被告之說詞，應係事後基於息事
    寧人心態所為迴護，難以引為有利被告之證據。(三)至被告二度出手行搶是否既遂
    一節。告訴人於警訊中指訴「：：乙○○即出手搶走我的錢，並出手毆打我胸部
    及手部等部位受傷」等語，並未述明是否搶奪得手，而嗣後既已萌迴護心態，而
    未指明確然失財，另證人陳寶里於偵審中說詞，就被告之搶奪是否確然重新奪回
    竊自告訴人財物既遂，亦語焉不詳，於審理中，明確證陳：「告訴人說被告撞他
    又搶他的錢，但錢他緊握住，沒有再被搶走」等語，是本件尚無證據被告竊盜後
    再度出手行搶確然得手，應認僅及未遂。(四)告訴人於被搶奪之時又遭推打而受傷
    一節，告訴人於偵審中已未指明被告係故意對伊施暴，而其所受傷勢亦僅「前胸
    瘀傷、左手臂擦傷」等輕徵傷勢，其致傷之力道與施暴方法，難認客觀上形成致
    人不能抗拒之結果，況告訴人迭陳述其發覺被竊後即以手抓住被告，被告所竊取
    贓款既已為告訴人所取回，其有所掙脫乃屬必然，其於另萌再奪回原贓款之際隨
    同為掙脫之舉致告訴人成傷，該推擠動作應係令告訴人不及防備而搶奪財物行為
    之一部分（因出手奪取財物之時被告係受告訴人抓取控制中，連同奪取動作而為
    掙脫，主觀上係欲遂其搶奪財物目的，並可使告訴人瞬間不及防備），尚難認係
    出於強盜或防護（竊盜、搶奪）贓物或脫免（竊盜、搶奪）逮捕故意之施為；至
    證人陳寶里證述意旨似謂被告係故意出手毆打告訴人，然有關被告如何再度出手
    行搶告訴人已取回之被竊財物，證人語多係聽聞告訴人現場陳訴，顯見證人並未
    明確全程目擊，則被告對告訴人身體之施暴，究係故意或掙脫過程中非故意行為
    之結果，自以告訴人之感受為真，尚難遽依證人陳寶里之證詞，即認被告有何強
    盜或準強盜犯行，附此敘明。(五)綜上所述，本件被告行竊在先，並經告訴人發覺
    並確然取回贓款後，再萌奪取財物犯意，而利用被害人主觀上認已順利取回被竊
    財物，當不致再發生失財之心理，所生對被告疏於設防之狀態，以瞬間奪取之方
    式，令被害人一時不及抗拒而為，其奪取同時固有致告訴人成傷之情事，但參酌
    被告僅是徒手，其強暴外觀又係「推打」，且僅「一下」，出手奪取財物之一刻
    即行逃逸，客觀上並無令被害人陷於不能抗拒之情境，被告即無利用被害人陷於
    不能抗拒而下手實施取財之情事，參以案發地點係行人往來頻繁之車站，案發時
    有旁觀圍觀，甚且有前開證人介入要求被告竊取他人財物還款之交涉，客觀言之
    ，實難想像被告尚膽敢視若無人狀而仍施為足致人不能抗拒之強暴手段以取人財
    物。本件被告原竊取之財物既已遭被害人取回，其原竊盜之財物即已回歸被害人
    管領之新狀態，被告為破壞此一新管領狀態，趁被害人不及注意機會，再出手奪
    取，自屬異於先前竊盜犯行之另一犯罪決意下所為之另一奪取財物行為無訛。被
    告辯稱未犯搶奪行為，尚屬卸責之詞，不足採信。本件事證已明，被告犯行自堪
    認定。
二、核被告所為，係犯刑法第三百二十條第一項竊盜罪及同法第三百二十五條第一項
    、第三項搶奪未遂罪。被告搶奪部分，僅及未遂，依刑法第二十六條之規定減輕
    其刑。被告所犯上開二罪，犯意各別，行為互異，應分論併罰。被告於八十四年
    間所犯竊盜案件，經判處有期徒刑一年六月確定，於八十八年三月三日執行完畢
    ，此有台灣高雄地方法院檢察署刑案資料查註紀錄表、被告院內索引卡紀錄各一
    份附卷可證，其於五年以內再犯本案有期徒刑以上之罪，為累犯，應加重其刑。
    又被告為瘖啞人，此有殘障手冊一份在卷可參，爰依刑法第二十條之規定減輕其
    刑，並先加後減之。被告上開犯罪事證既明，原審法院乃依刑法第三百二十條第
    一項、第三百二十五條第一項、第三項、第二十六條、第四十七條、第二十條、
    第五十一條第五款、罰金罰鍰提高標準條例第一條前段等規定，並審酌被告雖為
    瘖啞人，接受教育之程度及吸收知識之能力有限，智識能力較常人淺薄，惟其已
    有多次竊盜前科，且曾因而受刑罰之制裁，自應知悉行竊、搶奪行為侵害他人財
    產法益，為法所不許，竟欲不勞而獲，一再觸犯刑章，顯無悔改之意，幸被害人
    因本案所受損害非鉅等一切情狀，分別量處竊盜部分有期徒刑四月，搶奪未遂部
    分處有期徒刑一年，並諭知執行有期徒刑一年二月，認事用法並無不合，量刑亦
    稱允妥，被告上訴意旨否認部分犯罪（搶奪部分），尚無理由，應予駁回。
據上論斷，應依刑事訴訟法第三百六十八條，判決如主文。
本案經檢察官沈紹嘉到庭執行職務。
中    華    民    國     九十一     年       四       月      十        日
                              臺灣高等法院高雄分院刑事第八庭
                                  審判長法官  郭雅美
                                        法官  張盛喜
                                        法官  洪兆隆
右正本證明與原本無異。
搶奪部分如不服本判決應於收受本判決後十日內向本院提出上訴書狀，其未述上訴
理由者，並得於提起上訴後十日內向本院補提理由書狀（均須按他造當事人之人數附
繕本)「切勿逕送上級法院」。
竊盜部分不得上訴。
                                      書記官  吳福連
中    華    民    國     九十一     年       四       月      十二      日
參考法條：刑法第三百二十條第一項、第三百二十五條第一項：
中華民國刑法第三百二十條第一項：
意圖為自己或第三人不法之所有，而竊取他人之動產者，為竊盜罪，處五年以下有期
徒刑、拘役或五百元以下罰金。
中華民國刑法第三百二十五條第一項：
意圖為自己或第三人不法之所有，而搶奪他人之動產者，處六月以上五年以下有期徒
刑。
                                                                        Ｑ
